臺灣嘉義地方法院刑事判決
111年度簡上字第105號
上  訴  人  
即  被  告  葉芯妤


選任辯護人  葉昱慧律師
上列被告因被訴過失傷害案件，不服本院簡易庭111年度嘉簡字
第585號中華民國111年7月29日第一審簡易判決（聲請案號：臺
灣嘉義地方檢察署110年度偵字第8143號），提起上訴，本院管
轄第二審之合議庭判決如下：
    主  文
上訴駁回。
    犯罪事實及理由
一、本案經本院審理結果，認第一審簡易判決認事用法及量刑均
    無不當，應予維持，除引用第一審簡易判決書（含臺灣嘉義
    地方檢察署檢察官聲請簡易判決處刑書）記載之犯罪事實、
    證據及理由外，並補充「被告葉芯妤於本院準備程序及審理
    時之自白」。
二、被告葉芯妤及其辯護人以被告之家庭經濟狀況不佳，被告工
    作不穩定，薪資不高，父母年邁並罹患疾病，原審量刑過重
    ，被告無法易科罰金或是易服社會勞動，請求從輕量刑，給
    予被告緩刑之宣告為由，提起上訴：
  ㈠按關於刑之量定，係實體法上賦予法院得為自由裁量之事項
    ，倘其未有逾越法律所規定之範圍，或濫用其權限，即不得
    任意指摘為違法（最高法院75年台上字第7033號判例意旨參
    照）。
  ㈡原審審酌本件一切情狀，就被告之過失傷害犯行，量處有期
    徒刑5月，並諭知以新臺幣1千元折算1日之易科罰金折算標
    準，認事用法均無不當，量刑亦甚妥適。
  ㈢原審判決認事用法既無任何疏漏或違誤之處，而量刑係屬法
    官在法定刑範圍內得自由裁量之事項，且原審業已考量被告
    所陳之上揭職業、經濟狀況，及告訴代理人蔡明芳（即告訴
    人潘美雲之女）所指訴告訴人之受傷情況而為量刑，是原審
    量刑並未過重。
  ㈣被告前無犯罪紀錄，有臺灣高等法院被告前案紀錄表1份在卷
    可參，雖其於犯後坦承犯行，並當庭陳明願意賠償告訴人，
    惟與告訴人求償金額差距過大，致未能達成和解，告訴代理
    人於本院審理時陳明因未與被告和解，不同意給予被告緩刑
    之宣告，且本院認為被告所受宣告之刑，並無以暫不執行為
    適當之情形，從而，本件被告以上開理由提起上訴，為無理
    由，應予駁回。
據上論斷，應依刑事訴訟法第455條之1第1項、第3項、第373條
、第368條、第364條，判決如主文。
本案經檢察官陳睿明聲請以簡易判決處刑，檢察官黃銘瑩到庭執
行職務。
中　　華　　民　　國　　111 　年　　10　　月　　14　　日
                  刑事第七庭  審判長法  官  蘇姵文
                                    法  官  凃啟夫
                                    法  官  卓春慧
上列正本證明與原本無異。
本件不得上訴。　　　　　　　　　　　　　　　　　　
中　　華　　民　　國　　111 　年　　10　　月　　14　　日
                                    書記官  林恬安
附錄本案論罪科刑法條全文：
刑法第284條：
因過失傷害人者，處1年以下有期徒刑、拘役或10萬元以下罰金
；致重傷者，處3年以下有期徒刑、拘役或30萬元以下罰金。

附件：
臺灣嘉義地方法院刑事簡易判決
111年度嘉簡字第585號
聲　請　人　臺灣嘉義地方檢察署檢察官
被　　　告　葉芯妤　
上列被告因過失傷害案件，經檢察官聲請以簡易判決處刑（110
年度偵字第8143號），本院判決如下：
    主  文
葉芯妤犯過失傷害罪，處有期徒刑伍月，如易科罰金，以新臺幣
壹仟元折算壹日。
    犯 罪 事 實 及 理 由
一、本件除證據補充「被告葉芯妤於本院調查程序時之自白，戴
    德森醫療財產法人嘉義基督教醫院（下稱嘉義基督教醫院）
    民國111年7月22日戴德森字第0000000000號函及所附109年
　　11月28日急診、111年6月6日、111年6月22日眼科就診病歷
    資料、本院電話記錄各1份」外，其餘犯罪事實及證據均引
    用聲請簡易判決處刑書（如附件）之記載。
二、告訴代理人蔡明芳於本院調查程序時，主張告訴人潘美雲，
    係因被告將酒精噴灑告訴人之臉部，導致告訴人雙眼視力模
    糊、減退，故右眼矯正後視力為0.05，左眼矯正後視力為0.
    15等語，並提出嘉義基督教醫院111年6月22日診斷證明書1
    份為證。經查：
(一)按刑法第10條第4項所定毀敗或嚴重減損1目或2目之視能之
    重傷害，係指1目或2目之視能完全喪失，或雖未喪失，但已
    有嚴重減損之情形，而其情形，並不以驗斷時之狀況如何為
    標準，如經過相當之診治，而能回復原狀，或雖不能回復原
    狀而只減衰，但未達嚴重減損其視能之程度者，仍不得謂為
    該款之重傷（最高法院98年度台上字第4233號判決意旨參照
    ）。
(二)依嘉義基督教醫院111年6月22日診斷證明書上，固記載：告
    訴人因「雙眼結膜炎」，視力檢查後，右眼、左眼矯正後視
    力，分別為0.05、0.15等情（見本院卷第23頁）。然經本院
    函詢嘉義基督教醫院：告訴人雙眼矯正後之視力，是否為本
    件噴灑酒精所造成？是否有恢復之可能性，及其恢復之程度
    為若干？是否符合「毀敗或嚴重減損1目或2目之視能」之重
    傷害，嗣經該院於111年7月22日函覆以：依告訴人於111年6
    月22日至眼科門診病歷紀錄，其矯正後視力為右眼0.05、左
    眼0.15，細細燈檢查結果，雙眼角膜清澈，表皮無破損，又
    告訴人雙眼有白內障會造成其視力下降。白內障之形成主因
    為老化，無法得知與告訴人於109年11月28日眼睛被酒精噴
    灑之相關性，告訴人之白內障經手術後，其視力應有改善之
    可能乙節，有該院111年7月22日戴德森字第0000000000號函
    及所附109年11月28日急診、111年6月6日、111年6月22日眼
    科就診病歷資料1份附卷可查（見本院卷第31至63頁）。又
    嘉義基督教醫院111年6月22日診斷證明書上，雖記載：告訴
    人因「雙眼結膜炎」，故右眼、左眼矯正後視力，分別為0.
    05、0.15，惟僅係因當日告訴人到院診療時，其雙眼診斷有
    「雙眼結膜炎」，而告訴人雙眼視力下降主要是因白內障所
    造成，亦有本院電話記錄1份在卷足憑（見本院卷第67頁）
    。是以，尚難認告訴人雙眼矯正後之視力，與本件噴灑酒精
    有相當因果關係，且告訴人之雙眼矯正後視力，主要既係因
    白內障所造成，從而，倘若告訴人日後經白內障手術治療，
    其視力自得獲得改善，亦難認符合「毀敗或嚴重減損1目或2
    目之視能」之重傷害。
三、綜上，是核被告葉芯妤所為，係犯刑法第284條前段之過失
    傷害罪。
四、茲以行為人之責任為基礎，爰審酌被告疏未注意勿同時以雙
    手分別持有額溫槍及酒精噴霧器，執行量測體溫及消毒工作
    ，以免誤將酒精噴霧器當成額溫槍使用，致釀本件意外事故
    ，將酒精噴灑在告訴人臉部，使告訴人雙眼受有雙眼角膜結
    膜炎、雙眼化學性灼傷角結膜炎、雙眼外傷性眼角損傷之傷
    害，並衡酌其坦承犯行，雖有調解意願，然尚未與告訴人達
    成調解，以賠償告訴人之損失，又被告為本件肇事原因，暨
    其智識程度、職業、經濟狀況等一切情狀，量處如主文所示
    之刑，並諭知易科罰金之折算標準。
五、依刑事訴訟法第449條第1項、第454條第2項（依判決精簡原
    則，僅記載程序法），逕以簡易判決如主文所示之刑。
六、如對本判決上訴，須於判決送達後20日內向本院提出上訴狀
    （應附繕本）。
本案經檢察官陳睿明聲請以簡易判決處刑。
中　　華　　民　　國　　111 　年　　7 　　月　　29　　日
                  嘉義簡易庭  法  官  林家賢
以上正本證明與原本無異。
如不服本判決應於收受判決後20日內向本院提出上訴書狀，並應
敘述具體理由；其未敘述上訴理由者，應於上訴期間屆滿後20日
內向本院補提理由書（均須按他造當事人之人數附繕本）「切勿
逕送上級法院」。告訴人或被害人如對於本判決不服者，應具備
理由請求檢察官上訴，其上訴期間之計算係以檢察官收受判決正
本之日期為準。
中　　華　　民　　國　　111 　年　　7 　　月　　29　　日
                        　　  書記官  張子涵
附錄法條： 
刑法第284條
因過失傷害人者，處1年以下有期徒刑、拘役或10萬元以下罰金
；致重傷者，處3年以下有期徒刑、拘役或30萬元以下罰金。
附件：
臺灣嘉義地方檢察署檢察官聲請簡易判決處刑書
                                     110年度偵字第8143號
　　被　　　告　葉芯妤　
上列被告因過失傷害案件，業經偵查終結，認為宜以簡易判決處
刑，茲將犯罪事實及證據並所犯法條分敘如下：
　　　　犯罪事實
一、葉芯妤是○○人力資源管理顧問股份有限公司（下稱○○公司）
    之員工。○○國際展覽有限公司（下稱○○公司）因承攬嘉義縣
    政府文化觀光局所舉辦之「高山茶都‧嘉義」2020博茶會（
    下稱博茶會）活動，為即時填補人力缺口，因此與○○公司簽
    約，請○○公司依○○公司需求，派遣員工至嘉義縣○○鄉○○村○○
    ○00號之嘉義縣中埔鄉農會金蘭分部即博茶會活動現場，為
    博茶會活動提供相關勞務，葉芯妤因此被派遣至該活動現場
    ，擔任出入口接待人員，負責在活動期間，為入場民眾測量
    體溫及消毒，其具體方式為持額溫槍對準民眾額頭測量體溫
    ，再持酒精噴霧器將酒精噴灑在民眾雙手。詎葉芯妤於民國
    109年11月28日上午在上述博茶會活動現場擔任接待人員時
    ，本應注意勿同時以雙手分別持有額溫槍及酒精噴霧器執行
    上述量測體溫及消毒工作，以免在為民眾測量體溫時，一時
    錯置將酒精噴霧器當成額溫槍使用，進而將酒精噴灑在民眾
    臉部造成傷害，而依當時現場情況，並無不能注意之情事，
    竟疏未注意，同時以雙手分別持有額溫槍及酒精噴霧器執行
    工作。適潘美雲於當日上午11時40分許，偕同其女兒蔡明芳
    一起抵達活動現場，葉芯妤在入口處為潘美雲測量額溫時，
    不慎將消毒酒精噴霧器當作額溫槍使用，因而將消毒酒精噴
    灑在潘美雲臉部，致潘美雲雙眼因此受有角膜結膜炎、雙眼
    化學性灼傷角結膜炎、雙眼外傷性眼角損傷等傷害。
二、案經潘美雲告訴偵辦。
　　　　證據並所犯法條
一、上揭犯罪事實，業據被告葉芯妤於偵查中坦承不諱，核與告
    訴代理人即告訴人之女蔡明芳指訴情節大致相符，另有同案
    被告即○○公司活動現場負責人許崇祐、嘉義縣文化觀光局科
    長張世杰於偵查中之供述、戴德森醫療財團法人嘉義基督教
    醫院、高雄醫學大學附設中和紀念醫院、中國醫藥大學附設
    醫院診斷證明書各1紙、現場照片3張、嘉義縣文化觀光局11
    0年6月23日嘉縣文藝字第0000000000號函附卷可佐，被告犯
    嫌已可認定。
二、核被告所為，是犯刑法第284條前段之過失傷害罪嫌。
三、依刑事訴訟法第451條第1項聲請逕以簡易判決處刑。
　　此　致
臺灣嘉義地方法院
中　　華　　民　　國　 111　　年　　4 　　月　　27　　日
　　　　　　　　　　　　　　  檢　察　官　陳睿明
本件正本證明與原本無異。
中　　華　　民　　國　 111　　年　　5 　　月　　6 　　日
                              書  記  官  汪建宏